臺灣臺中地方法院刑事判決　　　　　　 100年度易字第2004號
公　訴　人　臺灣臺中地方法院檢察署檢察官
被　　　告　張永正
上列被告因重利案件，經檢察官提起公訴及移送併辦（100年度
偵字第11134號、13154號），本院判決如下：
    主    文
張永正共同犯重利罪，累犯，處有期徒刑肆月，如易科罰金，以
新臺幣壹仟元折算壹日；又共同犯重利罪，累犯，處有期徒刑肆
月，如易科罰金，以新臺幣壹仟元折算壹日；又共同犯重利罪，
累犯，處有期徒刑肆月，如易科罰金，以新臺幣壹仟元折算壹日
。應執行有期徒刑玖月，如易科罰金，以新臺幣壹仟元折算壹日
。
    犯罪事實
一、張永正前於民國94年間，因重利案件，經本院以94年度訴字
    第1016號判處有期徒刑6月確定，於94年8月18日易科罰金執
    行完畢；另於97年間，復因重利案件，經本院以97年度簡字
    第895號判處有期徒刑4月確定，於97年10月15日易科罰金執
    行完畢；復於99年間，再因重利案件，經本院以99年度簡字
    第507號判處有期徒刑4月確定，於99年10月19日易科罰金執
    行完畢。詎仍不知悔改，復與真實姓名年籍不詳、綽號「林
    小姐」及多名不詳姓名之成年人，共同基於重利之犯意聯絡
    與行為分擔，由渠等在報紙上刊登小額借貸廣告，並以門號
    0000000000號行動電話（未扣案）作為聯絡工具，藉此招攬
    、引誘急迫需款或無經驗之不特定民眾借款。而每借款新臺
    幣（下同）1萬元，即按每10日為1期，每期收取利息1500元
    （相當於年息540％），而以此方式收取與原本顯不相當之
    重利，且於借款時要求借款人質押個人證件、簽立借款金額
    2倍之本票，再將扣除第1期利息及保管費（每1萬元之保管
    費為1000元）後之餘額交予借款人。陳宏迪因銀行貸款利息
    已屆而需款孔急，於見上開報載廣告後，即分別於100年2月
    20日、同年3月6日及同年4月4日，撥打前開行動電話向「林
    小姐」借款，「林小姐」即指示不詳成年男子依約至臺中市
    豐原區○○○路與向陽路口附近，分次貸與款項1萬元、2萬
    元及2萬元予陳宏迪，並均預扣第1期利息及保管費，而取得
    與原本顯不相當之重利，同時要求陳宏迪簽立面額分別為2
    萬元、4萬元、4萬元之本票各1張及於第1次提供其健保卡作
    為擔保。嗣於100年4月30日，陳宏迪因已無力還款，且該地
    下錢莊仍不斷逼債，遂報警處理，並於100年5月3日下午5時
    許，依警方指示通知地下錢莊將還款，嗣張永正前往臺中市
    豐原區○○○路與向陽路口附近，欲向陳宏迪收取款項之際
    ，為警當場查獲，並扣得陳宏迪所簽發之上開本票共3張（
    查獲時已遭張永正撕毀）、陳宏迪之健保卡1張及陳宏迪欲
    交予張永正之現金58100元。
二、案經臺中市政府警察局移送臺灣臺中地方法院檢察署檢察官
    偵查起訴及移送併辦。
    理  由
壹、證據能力之說明：
    按被告以外之人於審判外之陳述，雖不符前4條之規定，而
    經當事人於審判程序同意作為證據，法院審酌該言詞陳述或
    書面陳述作成時之情況，認為適當者，亦得為證據。當事人
    、代理人或辯護人於法院調查證據時，知有第159條第1項不
    得為證據之情形，而未於言詞辯論終結前聲明異議者，視為
    有前項之同意，刑事訴訟法第159條之5定有明文。立法意旨
    在於傳聞證據未經當事人之反對詰問予以核實，原則上先予
    排除，惟若當事人已放棄詰問或未聲明異議，基於證據資料
    愈豐富，愈有助於真實發現之理念，且強化言詞辯論主義，
    法院自可承認該傳聞證據例外有證據能力。經查，本案檢察
    官及被告，均未爭執本判決所引用之各項證據，復未於言詞
    辯論終結前聲明異議，本院審酌各該證據作成時之情形，亦
    無違法或不當取證之瑕疵，且均與本案之待證事實有關，認
    以之作為本案之證據亦無不適當之情形，應認下列各項證據
    均有證據能力。
貳、實體之說明：
一、上開犯罪事實，業據被告張永正於警詢時、偵查中及本院審
    理時均坦承不諱，核與證人陳宏迪於本院證述之情節相符；
    且有證人陳宏迪所有之健保卡1張（已發還）、現金58100
    元（已發還）及本票3張（已撕毀）扣案可稽，足認被告前
    揭自白核與事實相符，應堪採信。本案事證明確，被告犯行
    堪以認定。
二、核被告張永正所為，係犯刑法第344條重利罪。被告所為上
    開3次犯行，時間不同，犯意各別，應予分論併罰。又被告
    與「林小姐」及其餘不詳之成年人間，就上開犯行，有犯意
    聯絡及行為分擔，均為共同正犯。被告有如犯罪事實欄所載
    前科並已執行完畢，有臺灣高等法院被告前案紀錄表附卷可
    稽，其於前案有期徒刑執行完畢後，5年以內故意再犯本案3
    件有期徒刑以上之罪，均為累犯，均應依刑法第47條第1項
    之規定，加重其刑。臺灣臺中地方法院檢察署100年度偵字
    第13154號移送併辦部分，與本案之犯罪事實相同，本院自
    應併予審理，附此敘明。爰審酌被告犯罪手段平和、犯後能
    坦承犯行，惟其之前已有多次重利前科，仍不知警惕，及所
    收取之利息甚高，一般人恐無法負荷等一切情狀，分別量處
    如主文所示之刑及諭知易科罰金之折算標準，並定其應執行
    之刑及諭知易科罰金之折算標準。
據上論斷，應依刑事訴訟法第299條第1項前段，刑法第28條、第
344條、、第47條第1項、第41條第1項前段、第8項，刑法施行法
第1條之1第1項、第2項前段，判決如主文。
本案經檢察官林秀菊到庭執行職務。
中    華    民    國  100    年    7    月    28      日
                  刑事第十二庭  法  官  郭瑞祥
以上正本證明與原本無異。
如不服本判決應於收受判決後10日內向本院提出上訴書狀，並應
敘述具體理由；其未敘述上訴理由者，應於上訴期間屆滿後20日
內向本院補提理由書（均須按他造當事人之人數附繕本）「切勿
逕送上級法院」。
                                書記官  黃雅青
中    華    民    國  100    年    7    月    28      日
附錄論罪科刑法條
刑法第344條
乘他人急迫、輕率或無經驗貸以金錢或其他物品，而取得與原本
顯不相當之重利者，處1年以下有期徒刑、拘役或科或併科1千元
以下罰金。